臺灣臺北地方法院刑事判決            100年度審訴字第268號
公  訴  人  臺灣臺北地方法院檢察署檢察官
被      告  謝德勳
上列被告因違反廢棄物清理法案件，經檢察官提起公訴（100年
度偵緝字第1652號），被告於準備程序中就被訴事實為有罪之陳
述，經本院合議庭裁定由受命法官獨任進行簡式審判程序，並判
決如下：
    主    文
謝德勳共同未依廢棄物清理法第四十一條第一項規定領有廢棄物
清除、處理許可文件，從事廢棄物清除、處理，處有期徒刑壹年
，減為有期徒刑陸月，如易科罰金，以銀元參佰元即新臺幣玖佰
元折算壹日。
    事    實
一、謝德勳與陳鯨文、吳萬寶、黃志強（上三人業經臺灣高等法
    院以99年度重上更（二）字第90號判決有罪確定）、朱昭安
    （於民國91年5 月2 日死亡，業經檢察官為不起訴處分）等
    人均明知其等於90年11月間，未依廢棄物清理法第20條之規
    定，向主管機關臺北縣政府申請取得廢棄物清除、處理許可
    證或核備文件；亦明知坐落臺北縣新店市（現改制為新北市
    新店區○○○段小粗坑小段50之5 地號、50之11地號土地（
    下稱上開地號土地），分別係黃和年所有與國有土地，不得
    作為廢棄物之處理場所，竟自90年11月28起日至30日止，共
    同基於違法傾倒廢棄物之犯意聯絡，由謝德勳雇用陳鯨文在
    新北市○○區○○路3 段210 巷口「臺北矽谷」工地，指揮
    排班司機載運該處拆卸之廢棄土至上開地號土地傾倒、堆置
    ，並有挖土機進行回填掩埋，而從事廢棄物之清除、處理行
    為。嗣於90年11月30日上午10時30分，為警當場在上開地號
    土地查獲朱昭安正指揮吳萬寶、黃志強傾倒廢土，而循線查
    獲。
二、案經臺灣臺北地方法院檢察署主動簽分後偵查起訴。
    理    由
一、認定犯罪事實所根據的證據及理由：
（一）被告謝德勳於審理中之自白前揭犯行等語明確（見本院卷
      第17頁、第19頁）。
（二）共同被告陳鯨文於另案審理時指稱受雇於被告謝德勳於「
      臺北矽谷」工地指揮司機載運廢棄土等語明確（100 年度
      他字第5506號卷第13至22頁背面）。
（三）復有臺灣高等法院99年度重上更（二）字第90號刑事判決
      （見100年度他字第5506號卷第2 至12頁）在卷可稽。
（四）綜上，被告之自白核與事實相符，應堪採信。本案事證以
      臻明確，被告前揭犯行洵堪認定。
二、論罪科刑的理由：
（一）新舊法比較：
    1.被告謝德勳行為後，刑法於94年2 月2 日修正公布，業於
      95年7 月1 日施行。按行為後法律有變更者，適用行為時
      之法律，但行為後之法律有利於行為人者，適用最有利於
      行為人之法律，修正後刑法第2 條第1 項定有明文，此規
      定係規範法律變更所生新舊法律比較適用之準據法，故刑
      法第2 條本身雖經修正，但刑法第2 條既屬適用法律之準
      據法，本身尚無比較新舊法之問題，應一律適用裁判時之
      現行刑法第2 條規定以決定適用之刑罰法律。又比較時應
      就罪刑有關之共犯、未遂犯、想像競合犯、牽連犯、連續
      犯、結合犯，以及累犯加重、自首減輕暨其他法定加減原
      因（如身分加減）與加減例等一切情形，綜其全部罪刑之
      結果而為比較（最高法院95年5 月23日95年度第8 次刑庭
      會議決議參照），爰就本件新舊法比較適用說明如下：
    刑法分則編各罪所定罰金之貨幣單位原為銀元，且依修正
      前刑法第33條第5 款規定，罰金刑為1 銀元以上，而有關
      罰金倍數之調整及銀元與新台幣之折算標準，則定有「罰
      金罰鍰提高標準條例」及「現行法規所定貨幣單位折算新
      台幣條例」，除罰金以1 銀元折算3 元新台幣外，並將72
      年6 月26日以前修正之刑法部分條文罰金數額提高10倍，
      其後修正者則不再提高倍數，修正後刑法第33條第5 款則
      將罰金刑提高為新台幣1 千元以上，並以百元計算之，且
      因刑法第33條第5 款所定罰金貨幣單位既已改為新台幣，
      刑法分則編各罪所定罰金之貨幣單位亦應配合修正為新台
      幣，且考量刑法修正施行後，不再適用「現行法規所定貨
      幣單位折算新台幣條例」，為使刑法分則編各罪所定罰金
      之最高數額與刑法修正前趨於一致，爰增訂刑法施行法第
      1 條之1 規定，將刑法分則編各罪所定罰金之貨幣單位均
      改為新台幣，並將72年6 月26日以前修正之刑法部分條文
      罰金數額提高為30倍，其後修正者則提高為3 倍，是以刑
      法分則編各罪所定罰金刑之最高數額，於上開規定修正後
      仍屬一致，並無不同，但其罰金刑之最低數額，則比修正
      前提高，比較新舊法結果，自以修正前之規定對被告謝德
      勳較為有利。
    被告謝德勳行為後，刑法第41條易科罰金規定亦經修正，
      參照最高法院95年5 月23日95年第8 次刑事庭會議決議三
      、( 二) 易刑處分：「易科罰金之折算標準、易服勞役之
      折算標準及期限，新法施行後，應依新法第2 條第1 項之
      規定，適用最有利於行為人之法律」。將易刑處分另作決
      議，不包括在上開「綜其全部罪刑之結果而為比較」之範
      圍內。被告犯罪時之刑法第41條第1 項前段規定：「犯最
      重本刑為5 年以下有期徒刑以下之刑之罪，而受6 個月以
      下有期徒刑或拘役之宣告，因身體、教育、職業、家庭之
      關係或其他正當事由，執行顯有困難者，得以1 元以上3
      元以下折算1 日，易科罰金」。又被告謝德勳行為時之易
      科罰金折算標準，修正前罰金罰鍰提高標準條例第2 條前
      段（現已廢止）規定，就其原定數額提高為100 倍折算1
      日，則本件被告行為時之易科罰金折算標準，應以銀元
      100 元、200 元、300 元折算1 日，經折算為新臺幣後，
      應以新臺幣300 元、600 元、900 元折算為1 日。惟95年
      7 月1 日修正公布施行之刑法第41條第1 項前段則規定：
      「犯最重本刑為5 年以下有期徒刑以下之刑之罪，而受6
      個月以下有期徒刑或拘役之宣告者，得以新臺幣1,000 元
      、2,000 元或3,000 元折算1日 ，易科罰金。」比較修正
      前後之易科罰金折算標準，以95年7 月1 日修正公布施行
      前之規定，較有利於被告謝德勳，則應依刑法第2 條第1
      項前段，適用修正前刑法第41條第1 項前段規定，定其折
      算標準。
    刑法第28條原規定：「二人以上共同『實施』犯罪之行為
      者，皆為共同正犯。」新法修正為：「二人以上共同『實
      行』犯罪之行為者，皆為共同正犯。」將舊法之「實施」
      修正為「實行」。原「實施」之概念，包含陰謀、預備、
      著手及實行等階段之行為，修正後僅共同實行犯罪行為始
      成立共同正犯。是新法共同正犯之範圍已有限縮，排除陰
      謀犯、預備犯之共同正犯。新舊法就共同正犯之範圍有變
      動，本件被告謝德勳及陳鯨文等共同實行犯罪行為，無論
      依修正前後刑法第28條規定，均成立共同正犯，無有利或
      不利可言。
    綜上比較結果，自以整體適用被告謝德勳前開行為時之相
      關刑罰法律論處被告罪責，對被告謝德勳較為有利。
    被告謝德勳行為後，廢棄物清理法第51條規定於93年6 月
      2 日修正公布、第46條規定於95年5 月30日亦經修正公佈
      ，並於95年7 月1 日施行，惟第51條規定之修正部分，與
      本件被告謝德勳前揭犯行無關，又第46條規定之修正係刪
      除該條第2 項之無許可文件，以經營廢棄物清除、處理為
      常業罪，原第1 項各款條文並未更動，故此均不生新舊法
      比較之問題，依最高法院95年度第21次刑庭會議決議意旨
      ，應適用裁判時之廢棄物清理法第46條之規定處斷。
（二）按刑事法若干犯罪行為態樣，本質上原具有反覆、延續實
      行之特徵，立法時既予特別歸類，定為犯罪構成要件之行
      為要素，則行為人基於概括之犯意，在密切接近之一定時
      、地持續實行之複次行為，倘依社會通念，於客觀上認為
      符合一個反覆、延續性之行為觀念者，於刑法評價上，即
      應僅成立一罪。學理上所稱「集合犯」之職業性、營業性
      或收集性等具有重複特質之犯罪均屬之，例如經營、從事
      業務、收集、販賣、製造、散布等行為概念者是。而廢棄
      物清理法第46條第1 項第4 款之犯罪，係以未依同法第41
      條第1 項規定領得廢棄物清除、處理許可文件之人，作為
      犯罪主體，再依該第41條第1 項前段以觀，乃謂從事廢棄
      物清除、處理業務者，應申請核發許可文件。是本罪之成
      立，本質上即具有反覆性，倘行為人基於概括之犯意，在
      密切接近之一定時間及空間內反覆從事廢棄物之清除、處
      理，無非執行業務所當然，於行為概念上，應認為包括的
      一罪，無連續犯或併合論罪可言（最高法院95年度台上字
      第2328號判決意旨參照）。又共同正犯之意思聯絡，不限
      於事前有所協議，其於行為當時，基於相互之認識，以共
      同犯罪之意思參與者，亦無礙於共同正犯之成立。又共同
      正犯之意思聯絡，原不以數人間直接發生者為限，即有間
      接之聯絡者，亦包括在內。如甲分別邀約乙、丙犯罪，雖
      乙、丙間彼此並無直接之聯絡，亦無礙於其為共同正犯之
      成立（最高法院77年度台上字第2135號、73年度台上字第
      18 86 號判例意旨參照）。核被告謝德勳所為，係犯廢棄
      物清理法第46條第1 項第4 款之未依第41條第1 項規定領
      有廢棄物清除、處理許可文件，從事廢棄物清除、處理罪
      。被告謝德勳與陳鯨文、朱昭安及司機吳萬寶、黃志強等
      人間，就上開從事廢棄物清除、處理之犯行，雖非直接發
      生意思聯絡，惟相互間各有犯意聯絡及行為分擔，均應論
      以共同正犯。又被告謝德勳自90年11月28日起迄至同年月
      30日為警查獲時止，在密切接近之一定時間及空間內反覆
      從事廢棄物之清除、處理行為，無非執行業務所當然，且
      於行為概念上，應認為包括的一罪。
（三）量刑理由之說明：
      爰審酌被告謝德勳雇用陳鯨文，指示其指揮司機載運廢棄
      土，影響生態環境，本應重懲，惟念及被告犯後坦承犯行
      ，態度尚佳，行為時除於85年間曾因傷害案經法院判處拘
      役外，並無其他前科紀錄等情，有臺灣高等法院被告前案
      紀錄表在卷可稽，素行尚可，併參酌其生活狀況、智識程
      度、犯罪之動機、目的、手段、本案行為時間非長及公訴
      人請求判處有期徒刑1 年，減為有期徒刑6 月（見本院卷
      第19頁背面）等一切情狀，量處如主文所示之刑。又本件
      違反廢棄物清理法之時間係在96年4 月24日以前，且被告
      經臺灣臺北地方法院檢察署發布通緝之時間為100 年10月
      6 日，係在中華民國九十六年罪犯減刑條例施行後通緝，
      自無該條例第5 條不得減刑規定之適用，爰依該條例第2
      條第1 項第3 款之規定，減其宣告刑二分之一，並諭知易
      科罰金之折算標準。
三、據上論斷，應依刑事訴訟法刑事訴訟法第273 條之1 第1 項
    、第299 條第1 項前段，廢棄物清理法第46條第1 項第4 款
    ，刑法第2 條第1 項、第11條前段、修正前刑法第28條、第
    41條第1 項前段，中華民國九十六年罪犯減刑條例第2 條第
    1 項第3 款、第7 條、第9 條，廢止前罰金罰鍰提高標準條
    例第1 條前段、第2 條，判決如主文。
本案經檢察官徐文豪到庭執行職務。
中    華    民    國   100    年    12    月    28    日
                  刑事第二十庭  法  官  顧正德
以上正本證明與原本無異。
如不服本判決應於收受送達後10日內向本院提出上訴書狀，並應
敘述具體理由；其未敘述上訴理由者，應於上訴期間屆滿後20日
內向本院補提理由書（均須按他造當事人之人數附繕本）「切勿
逕送上級法院」。告訴人或被害人如對於本判決不服者，應具備
理由請求檢察官上訴，其上訴期間之計算係以檢察官收受判決正
本之日期為準。
                                書記官  郭錦賢
中    華    民    國   100    年    12    月    28    日
附錄本案論罪科刑法條全文
廢棄物清理法第46條
有下列情形之一者，處1年以上5年以下有期徒刑，得併科新臺幣
3百萬元以下罰金：
一、任意棄置有害事業廢棄物。
二、事業負責人或相關人員未依本法規定之方式貯存、清除、處
    理或再利用廢棄物，致污染環境。
三、未經主管機關許可，提供土地回填、堆置廢棄物。
四、未依第41條第1項規定領有廢棄物清除、處理許可文件，從
    事廢棄物貯存、清除、處理，或未依廢棄物清除、處理許可
    文件內容貯存、清除、處理廢棄物。
五、執行機關之人員委託未取得許可文件之業者，清除、處理一
    般廢棄物者；或明知受託人非法清除、處理而仍委託。
六、公民營廢棄物處理機構負責人或相關人員、或執行機關之人
    員未處理廢棄物，開具虛偽證明。
廢棄物清理法第41條
從事廢棄物清除、處理業務者，應向直轄市、縣（市）主管機關
或中央主管機關委託之機關申請核發公民營廢棄物清除處理機構
許可文件後，始得受託清除、處理廢棄物業務。但有下列情形之
一者，不在此限：
一、執行機關依第5條第2項、第6項、第12條第1項辦理一般廢棄
    物之回收、清除、處理、再利用。
二、依第8條規定緊急清理廢棄物所指定之設施或設備。三、依
    第14條第2項規定依報經中央主管機關核准之方式清除、處
    理一般廢棄物。
四、依第18條第1項規定回收、貯存、清除、處理一般廢棄物。
五、第28條第1項第2款、第3款第2目至第5目、第4款之清除機具
    、處理設施或設備。
六、目的事業主管機關依第33條、第34條規定自行或輔導設置之
    處理設施。
七、中央主管機關會同中央目的事業主管機關依第35條第1項設
    置之設施。
前項公民營廢棄物清除處理機構許可文件之核發，應副知中央主
管機關。